臺灣桃園地方法院刑事判決
109年度訴字第1222號
公  訴  人  臺灣桃園地方檢察署檢察官 
被      告  林羽婕

                    住桃園市○○區○○路000 巷000 弄000                      號



指定辯護人  本院公設辯護人彭詩雯  
上列被告因違反毒品危害防制條例案件，經檢察官提起公訴（10
9 年度偵字第24134 、24175 、26981 號），本院判決如下：
    主  文
林羽婕共同販賣第二級毒品，處有期徒刑參年拾月。 
    事  實
一、林羽婕與闕坤泉（原名王仲民，所涉販賣第二級毒品犯行，
    刻經本院審理中）均明知甲基安非他命為毒品危害防制條例
    列管之第二級毒品，不得非法販賣，竟共同基於販賣第二級
    毒品以牟利之犯意聯絡，於民國109 年2 月13日上午6 時14
    分許，先由闕坤泉持門號0000000000號行動電話與呂政憲所
    持門號0000000000號連繫，再與林羽婕於同日上午8 時12分
    不久後，同至桃園市○○區○○路000 號4 樓Ａ室即呂政憲之租
    屋處，由闕坤泉與呂政憲談妥半兩（含袋重量約18.5公克）
    甲基安非他命售價為新臺幣(下同)19,000元，林羽婕即依闕
    坤泉指示取出隨身攜帶之甲基安非他命交付呂政憲，翌（14
    ）日晚間8 時許，林羽婕依闕坤泉指示至呂政憲上址租屋處
    收取9,000元，呂政憲復委由不知情之楊景安於109 年2 月1
    8日晚間11時19分許，跨行存款10,000元（扣除手續費15元
    ，入帳金額實為9,985元）至林羽婕申辦之中華郵政帳號000
    -00000000000000號帳戶，林羽婕將上開款項均交付闕坤泉
    。嗣因上開門號經通訊監察，循線查悉上情。
二、案經臺北市政府警察局刑事警察大隊移送臺灣桃園地方檢察
    署檢察官偵查起訴。 
    理  由
壹、程序部分
    本判決援引之供述及非供述證據，均依法定方式取得，並經
    本院於審理期日踐行合法之調查，其中屬被告以外之人於審
    判外所為陳述者，檢察官、被告林羽婕及其辯護人均不爭執
    證據能力，且查無依法應排除其證據能力之情形，本院審酌
    各該陳述作成時之情況，認為適當，均得採為判決之基礎。
貳、實體部分
一、認定犯罪事實所憑之證據及理由：
　㈠前揭犯罪事實，業據被告林羽婕於警詢、偵訊及本院審理時
    供承在卷（見臺灣桃園地方檢察署109 年度偵字第24134 號
    卷【下稱偵24134 卷】第7-15、133-136、145-147頁；本院
    109 年度訴字第1222號卷【下稱訴字卷】第417-432、480頁
    ），與證人呂政憲於偵、審中之證述（見臺灣桃園地方檢察
    署109 年度偵字第26981 號卷【下稱偵26981 卷】第231-23
    6、243-247頁；臺灣桃園地方檢察署109 年度偵字第24175 
    號卷【下稱偵24175 卷】第219-221頁；訴字卷第434-446頁
    ），互核大致相符，併有門號0000000000、0000000000之通
    訊監察譯文、通訊監察書、被告林羽婕與呂政憲臉書對話紀
    錄截圖照片、呂政憲與楊景安對話紀錄截圖照片、中國信託
    銀行交易明細照片、同案被告闕坤泉（綽號：「神經」，LI
    NE暱稱：「想想」）與呂政憲LINE對話紀錄截圖照片、被告
    林羽婕之中華郵政帳號000-00000000000000號帳戶(下稱郵
    局帳戶)12個月交易/彙總登摺明細可佐（見臺灣桃園地方檢
    察署109 年度他字第4853號卷【下稱他字卷】第63-67頁；
    偵26981 卷第65-82頁；偵24134 卷第45頁），足認被告林
    羽婕之任意性自白與事實相符，應堪採信。
　㈡被告林羽婕雖於審理時稱：109 年2 月13日至呂政憲之租屋
    處時已先收取價金9,000元，呂政憲於翌日匯款10,000元云
    云；證人呂政憲於審理時稱：交付毒品隔天先給10,000元，
    9,000元匯帳戶云云，即其等於審理中之說詞與偵查中所述
    交付價金之時點、先後順序略有歧異。然查，被告林羽婕於
    偵訊時原供承：交付毒品隔天，王仲民（即闕坤泉，為與卷
    證相符，以下沿用其舊名）叫伊跟呂政憲收錢，呂政憲給伊
    9,000元，剩下10,000元匯到伊郵局戶頭等語（見偵24134 
    卷第134頁），實與證人呂政憲於警詢、偵訊所述：王仲民
    跟他所稱的妹妹（指被告林羽婕）於109 年2 月13日上午8
    時許，至伊租屋處將1 包甲基安非他命以19,000元賣給伊，
    錢是隔天晚上8 時許，王仲民請妹妹到伊租屋處收取，當時
    伊先給9,000元，2 月18日晚上伊再請朋友楊景安匯10,000
    元等語相符（見偵26981 卷第232-233頁；偵24175 卷第220
    頁），併參呂政憲手機內留存之跨行存款明細顯示10,000元
    存入被告林羽婕郵局帳戶之時點為109 年2 月18日晚間11時
    19分（見偵24134 卷第27頁），另考量人之記憶難免因時移
    事往而模糊，自應以被告林羽婕與證人呂政憲前揭離案發時
    間較近，且與客觀交易明細相符之證述較為可採，是本院認
    定呂政憲交付毒品價金之時點、金額、方式，應如事實欄所
    示，起訴書誤載部分，應予更正。
　㈢安非他命與甲基安非他命均屬第二級之安非他命類毒品，雖
    一般人多未能區辨二者而逕泛稱為安非他命，但使用劑量及
    致死劑量，仍屬有別，目前安非他命在國內取得不易，施用
    情形較少，此為法院審判實務所知悉之事實。而同案被告闕
    坤泉為警拘捕時，一併查獲供其施用之3 包白色透明結晶塊
    ，經檢驗均係甲基安非他命，有其警詢筆錄、臺北市政府警
    察局刑事警察大隊搜索、扣押筆錄、扣押物品目錄表、交通
    部民用航空局航空醫務中心航藥鑑字第0000000號毒品鑑定
    書在卷可據（見偵26981 卷第23、95-99、337頁）。考量毒
    品並非能在公開市場自由流通之商品，毒品施用、購買者取
    得之毒品種類及來源往往會有慣性或依循固定人脈，卷內亦
    無其他證據足認本案之第二級毒品係指安非他命，而非甲基
    安非他命，是認本案被告林羽婕、闕坤泉售予證人呂政憲之
    安非他命實係甲基安非他命。從而，本件起訴書有關安非他
    命之記載，應均係甲基安非他命之誤，應予更正。
　㈣綜上，本案事證明確，被告林羽婕之犯行堪予認定，應依法
    論科。
二、論罪科刑：
　㈠毒品危害防制條例第4 條第2 項、第17條第2 項於109 年1 
    月15日修正公布，並於被告林羽婕行為後，109 年7 月15日
    生效施行，茲比較如下：
  ⒈修正前毒品危害防制條例第4 條第2 項規定：「製造、運輸
    、販賣第二級毒品者，處無期徒刑或7 年以上有期徒刑，得
    併科新臺幣1 千萬元以下罰金。」；修正後則規定：「製造
    、運輸、販賣第二級毒品者，處無期徒刑或10年以上有期徒
    刑，得併科新臺幣1 千5 百萬元以下罰金。」，修正後第4
    條第2 項之構成要件雖未變更，法定刑度較修正前提高，則
    修正後之規定並未較有利。
  ⒉修正前毒品危害防制條例第17條第2 項規定：「犯第4 條至
    第8 條之罪於偵查及審判中均自白者，減輕其刑。」；修正
    後則規定：「犯第4 條至第8 條之罪於偵查及歷次審判中均
    自白者，減輕其刑。」，修正後第17條第2 項限縮於「偵查
    及『歷次』審判中均自白者」始有減輕其刑之適用，則修正
    後之規定並未較有利。
  ⒊綜合比較之結果，以修正前毒品危害防制條例第4 條第2 項
    、第17條第2 項規定，較有利被告林羽婕，自應適用上開規
    定論處。
  ⒋是核被告林羽婕所為，係犯修正前毒品危害防制條例第4 條
    、第2 項之販賣第二級毒品罪。
　㈡被告林羽婕販賣前持有第二級毒品之低度行為，為販賣之高
    度行為吸收，不另論罪。
　㈢被告林羽婕與同案被告闕坤泉就上開犯行，有犯意聯絡及行
    為分擔，為共同正犯。
　㈣刑之減輕事由審酌：
　⒈第4 條至第8 條之罪於偵查及審判中均自白者，減輕其刑，
    修正前毒品危害防制條例第17條第2 項定有明文。被告林羽
    婕於偵、審中就本案犯行均自白不諱，詳如前述，即應依該
    規定減輕其刑。
　⒉刑法第59條之酌量減輕其刑，必於「犯罪之情狀」，在客觀
    上足以引起一般同情，認為即予宣告法定最低度刑期，猶嫌
    過重者，始有其適用（最高法院著有51年台上字第899 號判
    例意旨參照）。查，被告林羽婕所為販賣第二級毒品之犯罪
    情狀在客觀上並無足以引起一般人同情之事由，至辯護意旨
    所敘：被告林羽婕犯後坦認犯行、非犯行主導者或最後利益
    歸屬者等情，僅可為法定刑內科刑之事由，且本案業依毒品
    危害防制條例偵、審自白之規定減刑，已無情輕法重情形，
    自無再依刑法第59條減刑之餘地。
　㈤爰以行為人之責任為基礎，審酌被告林羽婕無視國家法律禁
    制，竟與闕坤泉共同販賣第二級毒品，除戕害他人身心健康
    外，亦助長毒品擴散，所生危害難謂輕微，本應嚴懲。惟念
    被告林羽婕犯後能坦承犯行，態度尚非頑劣；販賣之毒品數
    量不多，難認被告林羽婕屬販賣毒品之大、中盤商。兼衡其
    與共犯之分工情節、犯罪動機、手段、前科素行、自陳之智
    識程度、家庭經濟狀況、目前另案在監執行等一切情狀，量
    處如主文所示之刑，以示懲儆。
　㈥犯罪所得之沒收或追徵，在於剝奪犯罪行為人之實際犯罪所
    得，使其不能坐享犯罪之成果，以杜絕犯罪誘因，性質上屬
    類似不當得利之衡平措施。苟無犯罪所得，自不生利得剝奪
    之問題。2 人以上共同犯罪，關於犯罪所得之沒收或追徵，
    倘個別成員並無犯罪所得，且與其他成員對於所得亦無事實
    上之共同處分權時，即無「利得」可資剝奪，一概採取絕對
    連帶沒收或追徵，對未受利得之共同正犯顯失公平，故共犯
    所得之沒收或追徵，應就各人所分得者為之。又所謂各人「
    所分得」之數，係指各人「對犯罪所得有事實上之處分權限
    」而言。各共同正犯有無犯罪所得、所得多寡，事實審法院
    應視具體個案之實際情形，綜合卷證資料及調查結果，依自
    由證明程序釋明其合理之依據而為認定。倘共同正犯各成員
    內部間，對於不法利得分配明確時，應依各人實際分配所得
    宣告沒收；若共同正犯成員對不法所得並無處分權限，與其
    他成員亦無事實上之共同處分權限者，自不得諭知沒收（最
    高法院109 年度台上字第3421號判決要旨參照）。查，被告
    林羽婕取得之販毒價金均歸同案被告闕坤泉所有，業據其於
    偵、審中供述明確（見偵24134 卷第11-12、134頁；訴字卷
    第428-429頁），且卷內並無事證足認被告林羽婕對本案之
    販毒價金有事實上之處分權限，是就被告林羽婕而言，自無
    犯罪所得可供沒收，附此敘明。
據上論斷，應依刑事訴訟法第299 條第1 項前段，判決如主文。
本案經檢察官林奕瑋提起公訴，檢察官蕭佩珊到庭執行職務。
中    華    民    國    111    年    4    月    28    日
                  刑事第十二庭  審判長  法  官  張宏任
                                        法  官  陳華媚
                                        法  官  林姿秀
以上正本證明與原本無異。
如不服本判決應於收受判決後20日內向本院提出上訴書狀，並應
敘述具體理由。其未敘述上訴理由者，應於上訴期間屆滿後20日
內向本院補提理由書(均須按他造當事人之人數附繕本)「切勿逕
送上級法院」。 
          　　　　　　　　　　　　　　　書記官　羅鎰祥　
中　　華　　民　　國　　111 　年　　4 　　月　　29　　日
附錄論罪科刑之法條：
修正前毒品危害防制條例第4 條 
製造、運輸、販賣第一級毒品者，處死刑或無期徒刑；處無期徒
刑者，得併科新臺幣二千萬元以下罰金。
製造、運輸、販賣第二級毒品者，處無期徒刑或七年以上有期徒
刑，得併科新臺幣一千萬元以下罰金。
製造、運輸、販賣第三級毒品者，處七年以上有期徒刑，得併科
新臺幣七百萬元以下罰金。
製造、運輸、販賣第四級毒品者，處五年以上十二年以下有期徒
刑，得併科新臺幣三百萬元以下罰金。
製造、運輸、販賣專供製造或施用毒品之器具者，處一年以上七
年以下有期徒刑，得併科新臺幣一百萬元以下罰金。
前五項之未遂犯罰之。